【裁判字號】    99,交易,409
【裁判日期】    991026
【裁判案由】    過失傷害
【裁判全文】
臺灣板橋地方法院刑事判決             99年度交易字第409號
公  訴  人  臺灣板橋地方法院檢察署檢察官
被      告  甲○○
選任辯護人  鍾志宏律師
上列被告因過失傷害案件，經檢察官提起公訴（99年度調偵字第
834 號），本院判決如下：
    主  文
甲○○因過失傷害人致重傷，處有期徒刑伍月，如易科罰金，以
新臺幣壹仟元折算壹日。
    事  實
一、甲○○於民國98年7 月20日8 時20分許，駕駛車牌號碼2887
    —QG號自用小客車，沿臺北縣中和市○○路往中正路方向行
    駛，行經臺北縣中和市○○路口而欲左轉進入健八路巷口時
    ，本應注意轉彎車應讓直行車先行，而依當時現場狀況並無
    不能注意之情形，竟於左轉途中疏未注意直行來車動態，貿
    然左轉，適有哲衛騎乘車牌號碼J5U —975 號普通重型機
    車，沿健康路對向車道往板南路方向直行，亦疏未注意減速
    慢行且未注意車前狀況，先行倒地前滑，2 車因而發生碰撞
    ，致哲衛受有第11胸椎粉粹性骨折合併脊髓損傷及下肢癱
    瘓、左側7 、8 肋骨骨折合併血胸、左側4 、5 腳趾骨折、
    泌尿道感染之重傷害。甲○○肇事後留在現場，於有偵查犯
    罪職權之機關或公務員尚不知究係何人犯罪前，即向前來現
    場處理道路交通事故之警員坦承為肇事者而自首，嗣並接受
    裁判。
二、案經哲衛訴由臺灣板橋地方法院檢察署檢察官偵查起訴。
    理  由
一、證據能力之說明：
(一)、按被告以外之人於審判外之言詞或書面陳述，除法律有規定
    者外，不得作為證據。刑事訴訟法第159 條第1 項定有明文
    。惟因檢察官代表國家偵查犯罪、實施公訴，必須對於被告
    之犯罪事實負舉證之責，依法其有訊問被告、證人及鑑定人
    之權，證人、鑑定人且須具結，而實務運作時，偵查中檢察
    官向被告以外之人所取得之陳述，原則上均能遵守法律規定
    ，不致違法取供，其可信性極高，為兼顧理論與實務，乃於
    修正刑事訴訟法時，增列第159 條之1 第2 項規定：「被告
    以外之人於偵查中向檢察官所為之陳述，除顯有不可信之情
    況者外，得為證據。」經查，證人即告訴人哲衛於偵查中
    所為之陳述（見98年度他字第6706號偵查卷宗第45至47頁）
    ，係被告以外之人於審判外之言詞陳述，惟從證人哲衛陳
    述時之客觀情狀觀之，其於偵查中受訊問時均已具結擔保其
    證言之真實性並證述明確，且證述內容均與本件犯罪事實有
    相當之關聯性，復查無證據足認證人哲衛有受違法訊問等
    顯不可信或其他不適當之情況發生，又當事人及辯護人亦未
    爭執其於偵查中所為言詞陳述之證據能力（見本院99年10月
    12日審判筆錄第3 至4 頁），揆諸同法第159 條之1 第2 項
    規定，證人哲衛於偵查中所為之言詞陳述，自有證據能力
    。
(二)、次按，被告以外之人於審判外之陳述，雖不符前4 條（即第
    159 條之1 至之4 ）之規定，而經當事人於審判程序同意作
    為證據，法院審酌該言詞陳述或書面陳述作成時之情況，認
    為適當者，亦得為證據。當事人、代理人或辯護人於法院調
    查證據時，知有第159 條第1 項不得為證據之情形，而未於
    言詞辯論終結前聲明異議者，視為有前項之同意。刑事訴訟
    法第159 條之5 定有明文。此係因傳聞法則的重要理論依據
    ，在於傳聞證據未經當事人之反對詰問予以核實，乃予排斥
    。惟若當事人已放棄對原供述人之反對詰問權，於審判程序
    表明同意該等傳聞證據可作為證據，基於證據資料愈豐富，
    愈有助於真實發見之理念，此時，法院自可承認該傳聞證據
    之證據能力（該條項立法理由參照）。查證人哲衛於警詢
    時所為之陳述（見98年度他字第4706號偵查卷宗第21頁），
    係被告以外之人於審判外之言詞陳述，核其性質均屬傳聞證
    據，惟當事人及辯護人於本院準備程序及審判期日對於證據
    能力均未予爭執（見本院99年6 月23日準備程序筆錄第4 頁
    、99年9 月15日準備程序筆錄第4 頁、院99年10月12日審判
    筆錄第3 至4 頁），且迄至言詞辯論終結前亦未再聲明異議
    ，本院審酌上開陳述作成時之一切情況，並無違法、不當或
    不宜作為證據之情事，且對於認定本件犯罪事實之存否有其
    必要性及關聯性，依刑事訴訟法第159 條之5 之規定，證人
    哲衛於警詢時所為之言詞陳述，自亦有證據能力。
(三)、至本判決下列所引用認定犯罪事實之其他證據，並無證據證
    明係公務員違背法定程序所取得，且當事人於本院準備程序
    及審判期日時對於證據能力均未予爭執，且迄至言詞辯論終
    結前亦未再聲明異議，本院審酌各該證據取得或作成時之一
    切情況，並無違法、不當或不宜作為證據之情事，依刑事訴
    訟法第158 條之4 反面解釋及同法第159 條之5 第1 項規定
    意旨，自均得作為證據。
二、上揭犯罪事實，業據被告甲○○於本院審理時自白不諱，亦
    據證人即告訴人哲衛於警詢時指訴綦詳、於偵查中結證明
    確，並有道路交通事故現場圖、道路交通事故調查報告(一)、
    (二)、行政院衛生署雙和醫院98年8 月31日乙診字第98081888
    號診斷證明書各1 紙、臺灣省臺北縣區車輛行車事故鑑定委
    員會99年4 月12日北縣鑑字第0985181922號書函所附北縣鑑
    字第981922號鑑定意見書、臺灣省車輛行車事故覆議鑑定委
    員會覆議字第0996203170號函各1 份及道路交通事故照片19
    張在卷可稽。按汽車行駛至交岔路口時，轉彎車應讓直行車
    先行，道路交通安全規則第102 條第1 項第7 款訂有明文，
    此為汽車駕駛人所應盡之注意義務，被告考領駕駛執照且駕
    車上路，自不得諉為不知。復依當時之現場狀況，天候晴、
    有日間自然光線、視距良好、道路鋪裝柏油、乾燥無缺陷、
    亦無障礙物，有道路交通事故調查報告表(一)1 紙及道路交通
    事故照片19張存卷可考（見98年度他字第6706號偵查卷宗偵
    查卷宗第20頁、第27至36頁），堪認並無不能注意之情事。
    是以被告在進入上開交岔路口左轉前，理應先行觀察左轉車
    輛有無回堵之情形，並衡量相對位置與車速等狀況，以判斷
    能否在對向車道車輛行至交岔路口前完成左轉，方得駛入交
    岔路口左轉，否則即應暫停並禮讓對向車道之車輛直行通過
    後再行駛至交岔路口左轉。惟被告竟疏未注意上情，貿然左
    轉，而與告訴人所駕駛之機車發生碰撞，被告之行為自有過
    失。又本件道路交通事故經送鑑定後，業由臺灣省臺北縣區
    車輛行車事故鑑定委員會認定被告之行為係肇事次因，此有
    臺灣省臺北縣區車輛行車事故鑑定委員會99年4 月12日北縣
    鑑字第0985181922號書函所附北縣鑑字第981922號鑑定意見
    書1 份為憑（見99年度調偵字第834 號偵查卷宗第3 至6 頁
    ），再經本院送請臺灣省車輛行車事故覆議鑑定委員會覆議
    後認定：「甲○○駕駛自小客車，行經無號誌交岔路口左轉
    途中疏未注意直行來車動態，為肇事次因。」等語，亦有臺
    灣省車輛行車事故覆議鑑定委員會覆議字第0996203170號函
    1 紙附卷足參（見本院卷宗第86頁），益證被告確有過失。
    又告訴人因本件道路交通事故受有第11胸椎粉粹性骨折合併
    脊髓損傷及下肢癱瘓、左側7 、8 肋骨骨折合併血胸、左側
    4 、5 腳趾骨折、泌尿道感染之傷害，有行政院衛生署雙和
    醫院98年8 月31日乙診字第98081888號診斷證明書1 紙在卷
    可稽（見98年度他字第6706號偵查卷宗第10頁），足認被告
    之過失行為與告訴人之傷害間具有相當因果關係無訛。至告
    訴人行經上開交岔路口未減速慢行反超速行駛，且疏未注意
    車前狀況，就本件道路交通事故之發生，同為肇事原因，且
    為肇事主因，固有上開臺灣省車輛行車事故覆議鑑定委員會
    函1 紙可參，惟刑事責任之認定，並不因告訴人與有過失，
    而免除被告之過失責任，告訴人與有過失之情節輕重，僅係
    酌定雙方民事損害賠償責任之依據，並不影響被告刑事責任
    之成立與否，併此敘明。綜上所述，本案事證明確，被告犯
    行洵堪認定，應依法論科。
三、查告訴人受有上開傷害，且經認定「因胸椎脊髓損傷下半身
    癱瘓無知覺，生活無法自理，需24小時專人看護，宜門診追
    蹤治療」等語，有上開診斷證明書1 紙為憑（見99年度他字
    第6706號偵查卷宗第10頁），核屬刑法第10條第4 項第6 款
    所稱對於身體、健康重大難治之重傷害無疑。是核被告所為
    ，係犯刑法第284 條第1 項後段之過失致重傷害罪。被告肇
    事後留在現場，於有偵查犯罪職權之機關或公務員尚不知究
    係何人犯罪前，即向前來現場處理之警員坦承為肇事者，有
    臺北縣政府警察局中和第二分局道路交通事故肇事人自首情
    形記錄表1 紙附卷可參（見98年度他字第6706號偵查卷宗第
    24頁），嗣並接受裁判，合乎自首之要件，衡酌其犯罪情節
    ，爰依刑法第62條前段規定，減輕其刑。爰審酌被告駕駛自
    用小客車，行經交岔路口左轉未禮讓直行車先行，致告訴人
    受傷非輕，兼衡被告無前科紀錄之素行（見卷附臺灣高等法
    院被告前案紀錄表）、智識程度、生活狀況、雙方過失程度
    、坦承犯行惟迄未與告訴人達成和解以取得諒解之犯罪後態
    度等一切情形，量處如主文所示之刑，並諭知易科罰金之折
    算標準。
據上論斷，應依刑事訴訟法第299 條第1 項前段，刑法第284 條
第1 項後段、第62條前段、第41條第1 項前段，刑法施行法第1
條之1 第1 項、第2 項前段，判決如主文。
本案經檢察官黃明絹到庭執行職務。
中    華    民    國    99    年    10    月    26    日
                  交通法庭    法  官    賴彥魁
上列正本證明與原本無異。
如不服本判決，應於判決送達後10日內，向本院提出上訴書狀，
並應敘述具體理由；其未敘述上訴理由者，應於上訴期間屆滿後
20日內向本院補提理由書（均須按他造當事人之人數附繕本），
「切勿逕送上級法院」。
                              書記官    楊文祥
中    華    民    國    99    年    10    月    26    日
附錄本案論罪科刑法條全文：
中華民國刑法第284 條
因過失傷害人者，處6 月以下有期徒刑、拘役或500 元以下罰金
，致重傷者，處1 年以下有期徒刑、拘役或500 元以下罰金。
從事業務之人，因業務上之過失傷害人者，處1 年以下有期徒刑
、拘役或1000元以下罰金，致重傷者，處3 年以下有期徒刑、拘
役或2000元以下罰金。

司法院資訊處製作；財團法人民間司法改革基金會備份。
